---
title: "Kaasaegsed meetodid molekulaarses ökoloogias"
subtitle: "MLB7052.LT · 2026/2027 sügissemester"
toc: false
# Loeb CSV-d, mida robotid uuendavad; ei tohi tulla freeze-vahemälust.
execute:
  freeze: false
---

```{r}
#| label: setup
#| include: false
library(dplyr)
library(readr)
library(knitr)
source("R/course.R")

schedule <- read_csv("data/schedule.csv", show_col_types = FALSE)

# Kõik saidi kuupäevad tuletatakse ühestainsast semestri alguskuupäevast
# _quarto.yml-is, nii et semestri nihutamine on ühe rea muudatus.
start   <- as.Date(course_meta("semester-start"))
schedule <- schedule |> mutate(date = start + 7 * (week - 1))
```

Nukleiinhappe keemiast kaitstava ökoloogilise järelduseni. Kogu semestri
jooksul järgib kursus üht ja sama arutlusahelat:

::: {style="text-align:center; font-size:1.05em; margin:1.2em 0; padding:0.9em; background:#f7f3f3; border-left:4px solid #990000;"}
**bioloogiline küsimus → proov → molekul → analüüs → järjestus või mõõtmine → arvutus → järeldus**
:::

[🗓️ Ajakava](schedule.qmd){.cta}
[👨‍🏫 Loengud](#lectures){.cta}
[🎤 Registreeri oma seminar](seminars/index.qmd){.cta}
[✅ Märgi kohalolek](participation.qmd){.cta .ghost}
[📓 Ainekava](syllabus.qmd){.cta .ghost}

::: {.callout-important}
## Kaks asja, mis tuleb esimesel nädalal ära teha

1. Saada mulle oma **GitHubi kasutajanimi**, et saaksin sind sellesse
   repositooriumi lisada.
2. Loe läbi, [kuidas seminarid käivad](seminars/index.qmd), ja hakka artiklit
   otsima. Registreerimine käib "kes ees, see mees" põhimõttel ja kõik
   esinevad 13. nädalal.
:::

# Millest see kursus räägib

Molekulaarsetest andmetest on saanud ökoloogia tavapärane tõendusmaterjal:
veeproov asendab kalaloendust, seedetrakti sisust saab toidutabel, peotäiest
setet sajand koosluse muutusi. Iga selline järeldus sõltub valikutest, mis
tehti ammu enne sekvenaatorit — mida prooviti, kuidas seda säilitati, millist
molekuli sihiti, millised kontrollid tehti.

See kursus õpetab nii meetodeid *kui ka* arutluskäiku, mis nende tulemuse
usaldusväärseks muudab. Sa õpid, mida iga meetod mõõdab, mida see mõõta ei
suuda, ja kuidas seda vahet kellegi teise artiklis ära tunda.

Kursuse lõpuks peaksid oskama molekulaarse uuringu algusest lõpuni kavandada,
teha läbi põhilised labori- ja arvutusetapid ning kaitsta seda, mida sinu
andmed tegelikult võimaldavad väita. Neli sisuplokki on lahti kirjutatud
[teemade lehel](topics.qmd) ja nädalate kaupa plaan [ajakavas](schedule.qmd).

# Loengud {#lectures}

```{r}
#| label: lecture-cards
#| echo: false
#| results: asis

cards <- schedule |> filter(!is.na(lecture), lecture != "")

cat('<div class="lecture-grid">\n')
for (i in seq_len(nrow(cards))) {
  r <- cards[i, ]
  # The date comes first on purpose. Pandoc parses markdown inside these divs,
  # so a paragraph opening with "1. nädal" is read as an ordered list, which
  # then swallows the closing </div> tags. "04.09.2026" has no space after a
  # period, so it cannot start a list.
  cat(sprintf(
    '<div class="lecture-card"><a href="%s"><h4>%s</h4></a><p>%s · %d. nädal · plokk %s</p></div>\n',
    r$lecture,
    htmltools::htmlEscape(r$topic),
    et_date(r$date),
    r$week,
    r$block
  ))
}
cat('</div>\n')
```

Slaidid avanevad brauseris: liigu nooleklahvidega, `F` avab täisekraani, `S`
esineja märkmed ja `?` kogu klahvinimekirja. Ülejäänud nädalad on kirjas
[ajakavas](schedule.qmd) ja ilmuvad siia sedamööda, kuidas loengud toimuvad.

# Praktiline info

```{r}
#| label: course-info
#| echo: false
meta <- course_meta()
tibble::tribble(
  ~Väli,            ~Sisu,
  "Ainekood",       meta[["course-code"]],
  "Nimetus",        paste0(meta[["course-title-et"]], " / ", meta[["course-title-en"]]),
  "Semester",       meta[["semester"]],
  "Toimumisaeg",    "Reedeti, kord nädalas — kuupäevad on ajakavas",
  "Õppekeel",       "Õppetöö eesti keeles; lugemismaterjal ja tarkvara dokumentatsioon inglise keeles",
  "Eeldusained",    "MLK6922.LT Biokeemia; MLB6013.LT Geneetika",
  "Õppejõud",       "Peeter Laas, PhD — peeter.laas@ut.ee",
  "Hindamine",      "Hinne A–F: seminar 25% (arvestatud / mittearvestatud), praktikumid 25%, suuline eksam 50%"
) |> knitr::kable()
```

# Kuidas see sait töötab

Kõik käib läbi selle repositooriumi, nii et vaadata on vaja ühest kohast ja
esitada ühte kohta.

| Sa tahad… | Kus | Kuidas |
|---|---|---|
| Näha, mis tulemas on | [Ajakava](schedule.qmd) | Nädalate kaupa plaan koos linkidega slaididele |
| Lugeda slaide | [Loengud](#lectures) | Avanevad brauseris, midagi alla laadida pole vaja |
| Märkida, et käisid kohal | [Osalemine](participation.qmd) | Ava kohalolekuvormist issue |
| Broneerida artikkel seminariks | [Seminarid](seminars/index.qmd) | Ava issue; robot lisab su tabelisse |
| Jagada oma seminari slaide | [Seminarid](seminars/index.qmd) | Pull request PDF-i, PPTX-i või QMD-failiga |
| Leida lugemist või tööriista | [Materjalid](materials.qmd) | Raamatud, tarkvara, andmebaasid, andmestikud |

Ei mingeid Google'i vorme ega eraldi registreerumisi: sinu GitHubi konto on
sinu isik nii kohaloleku kui ka seminarile registreerumise juures, ja kirje
elab selles repositooriumis, kus saad seda ise järele vaadata.
