---
title: "✅ Osalemine"
subtitle: "Kohalolek määrab su suulise eksami kuju — ja seda hoitakse siin, avalikult"
# Loeb CSV-d, mida robotid uuendavad; ei tohi tulla freeze-vahemälust.
execute:
  freeze: false
---

```{r}
#| label: setup
#| include: false
library(dplyr)
library(tidyr)
library(readr)
library(knitr)
source("R/course.R")

repo       <- course_meta("course-repo")
sessions   <- read_csv("data/sessions.csv", show_col_types = FALSE,
                       col_types = cols(.default = col_character()))
attendance <- read_csv("data/attendance.csv", show_col_types = FALSE,
                       col_types = cols(.default = col_character()))

open_sessions <- sessions |> filter(tolower(open) == "yes")
new_issue     <- paste0(repo, "/issues/new?template=attendance.yml")
```

::: {.callout-important}
## Miks see oluline on

Suuline eksam annab 50% hindest ja seda mõõdetakse just selle kirje vastu. Käi
kohal, esine seminariga ja tee praktikumitöö ära — siis on eksam lühike
vestlus. Kus on lünki, seal katab eksam nende kordade teemad, millest
puudusid. Täielik jaotus on [ainekavas](syllabus.qmd#assessment).
:::

# Kuidas kohalolekut märkida

```{r}
#| label: open-now
#| echo: false
#| results: asis

if (nrow(open_sessions) > 0) {
  cat('::: {.callout-important appearance="simple"}\n## Praegu avatud\n\n')
  for (i in seq_len(nrow(open_sessions))) {
    s <- open_sessions[i, ]
    cat(sprintf("- **%s** — %s (%s)\n", s$session_id, s$topic, et_date(s$date)))
  }
  cat(sprintf('\n[Märgi oma kohalolek](%s){.cta}\n\n:::\n', new_issue))
} else {
  cat('::: {.callout-note appearance="simple"}\n## Hetkel ei ole midagi avatud\n\n')
  cat('Ükski kord ei võta praegu kohalolekut vastu. Vorm avaneb tunni ajal ')
  cat('ja sulgub varsti pärast selle lõppu.\n\n:::\n')
}
```

1. Ava tunni ajal kohalolekuvorm:
   [**Märgi kohalolek**](`r new_issue`).
2. Vali sessioon ja sisesta **tunnis antud kood**.
3. Saada ära. Robot kontrollib koodi, lisab su faili `data/attendance.csv` ja
   sulgeb issue ✅-ga või selgitusega, mis valesti läks.

See ongi kogu protsess. Sinu GitHubi kasutajanimi on su isik, nii et tippida ei
ole midagi peale sessiooni ja koodi, ning kaotsi ei saa midagi minna: kirje on
fail selles repositooriumis, mida sa võid ise igal ajal lugeda.

::: {.callout-note collapse="true"}
## Miks see nii käib

Varasem plaan nägi ette Google'i vormi, mis toidab tabelit. GitHubis tehes on
selle asemel üks konto kahe asemel, ülikooli kontrolli alt ei lahku ühtegi
isikuandmete kogumit, e-posti aadresse ei koguta üldse, ja alles jääb jälg:
iga kohalolekukirje on commit, mille tegi robot vastuseks sinu avatud issue'le,
ja mõlemad pooled jäävad nähtavaks.

Sessiooni kood on olemas selleks, et kohalolek tähendaks *ruumis olemist*.
Koodid öeldakse tunnis ja neid siin ei avaldata.
:::

# Kirje

```{r}
#| label: attendance-matrix
#| echo: false
#| results: asis

if (nrow(attendance) == 0) {
  cat("Ühtegi korda ei ole veel märgitud. Tabel ilmub siia pärast esimest.\n")
} else {
  seen <- sessions |> filter(session_id %in% attendance$session_id)

  grid <- attendance |>
    distinct(github_user, session_id) |>
    mutate(present = "✓") |>
    complete(github_user, session_id = seen$session_id, fill = list(present = "·")) |>
    pivot_wider(names_from = session_id, values_from = present) |>
    arrange(github_user)

  totals <- attendance |>
    distinct(github_user, session_id) |>
    count(github_user, name = "Kokku")

  out <- grid |>
    left_join(totals, by = "github_user") |>
    rename(`GitHubi kasutaja` = github_user)

  print(kable(out, align = c("l", rep("c", ncol(out) - 1))))

  n_sess <- length(unique(attendance$session_id))
  n_stud <- length(unique(attendance$github_user))
  cat(sprintf("\n\nKokku %d %s %d üliõpilaselt.\n",
              n_sess,
              if (n_sess == 1) "märgitud kord" else "märgitud korda",
              n_stud))
}
```

# Sessioonid

```{r}
#| label: session-table
#| echo: false
counts <- attendance |> count(session_id, name = "Märgitud")

sessions |>
  left_join(counts, by = "session_id") |>
  transmute(
    Sessioon = session_id,
    Kuupäev  = et_date(date),
    Teema    = topic,
    Staatus  = ifelse(tolower(open) == "yes", "avatud", "suletud"),
    Märgitud = ifelse(is.na(Märgitud), 0L, as.integer(Märgitud))
  ) |>
  kable()
```

# Kui midagi on valesti

Vaata kõigepealt faili `data/attendance.csv` — see ongi kirje ja see on
loetav. Kui mõni kord, kus sa käisid, on puudu, või mõni, kus sa ei käinud, on
kohal, ava tavaline issue ja kirjelda probleemi. Ära muuda faili ise: see
kuulub robotile ja käsitsi tehtud muudatus kirjutatakse üle.

Parandused teeb õppejõud tavalise commit'ina, nii et muudatus ja selle põhjus
jäävad nähtavaks.
