---
title: "🗓️ Ajakava"
subtitle: "Nädalate kaupa plaan 2026/2027 sügissemestriks"
# Loeb CSV-d, mida robotid uuendavad; ei tohi tulla freeze-vahemälust.
execute:
  freeze: false
---

```{r}
#| label: setup
#| include: false
library(dplyr)
library(readr)
library(knitr)
source("R/course.R")

start    <- as.Date(course_meta("semester-start"))
schedule <- course_schedule() |>
  mutate(
    past  = date < Sys.Date(),
    # Rida lingib oma slaididele, kui need on olemas; muidu on teema tavaline tekst.
    topic_cell = ifelse(is.na(lecture), topic, sprintf("[%s](%s)", topic, lecture)),
    state = ifelse(past, "toimunud", status),
    # Nädalal võib olla mitu rida; nädal ja kuupäev näidatakse ainult esimesel.
    first_of_week = !duplicated(week)
  )

# 1, 2, 3, 5, 9, 10, 11 → "1–3, 5, 9–11"
week_runs <- function(w) {
  w <- sort(unique(w))
  breaks <- c(TRUE, diff(w) != 1)
  starts <- w[breaks]
  ends   <- w[c(breaks[-1], TRUE)]
  paste(ifelse(starts == ends, starts, paste0(starts, "–", ends)), collapse = ", ")
}

# Õppetööst vaba nädal paistab ajakavast välja augu järgi, nii et seda ei
# ole vaja eraldi kirja panna: rea kustutamine ajakavast ongi kogu muudatus.
vaba_nadalad <- setdiff(seq(min(schedule$week), max(schedule$week)), schedule$week)
vaba_kuupaevad <- start + 7 * (vaba_nadalad - 1)

seminars   <- schedule |> filter(kind == "Seminar")
practicals <- schedule |> filter(kind == "Praktikum")
```

::: {.callout-tip appearance="simple"}
Kuupäevad tuletatakse ühestainsast semestri alguskuupäevast failis
`_quarto.yml` (**`r et_date_long(start)`**, esimene õppereede). Kontrolli seda
ametliku tunniplaani vastu — selle ühe rea muutmine nihutab kogu ajakava.
:::

```{r}
#| label: schedule-table
#| echo: false
schedule |>
  transmute(
    Nädal    = ifelse(first_of_week, as.character(week), ""),
    Kuupäev  = trimws(paste(
      ifelse(first_of_week, et_date_weekday(date), ""),
      # Ilma nowrap'ita murdub "16:15–17:45" kitsas veerus kaheks reaks.
      ifelse(is.na(time), "", sprintf('<span style="white-space:nowrap">%s</span>', time))
    )),
    Plokk    = block,
    Vorm     = kind,
    Teema    = topic_cell,
    Lugemine = ifelse(is.na(reading), "—", reading)
  ) |>
  kable(align = c("r", "l", "l", "l", "l", "l"))
```

```{r}
#| label: break-weeks
#| echo: false
#| results: asis

if (length(vaba_nadalad) > 0) {
  cat('::: {.callout-note appearance="simple"}\n')
  cat(sprintf(
    "Tabelis on auk: %s õppetööd ei toimu, sest Tallinna Ülikoolis on siis õppetööst vaba nädal.\n\n:::\n",
    et_session_list(vaba_kuupaevad)
  ))
}
```

# Plokid

Semester on jaotatud neljaks plokiks; [teemade leht](topics.qmd) loetleb, mida
igaüks neist katab. Plokid ei käi rangelt järjest — mõnel reedel on kaks
teemat eri plokkidest.

```{r}
#| label: block-summary
#| echo: false
block_names <- c(
  I   = "Alused ja mõõtmine",
  II  = "Molekulaarne tööriistakast",
  III = "Genoomid ja molekulaarsed fenotüübid",
  IV  = "Ökoloogia, evolutsioon ja rakendused"
)

schedule |>
  group_by(block) |>
  summarise(Nädalad = week_runs(week), .groups = "drop") |>
  transmute(
    Plokk = paste0("Plokk ", block),
    Pealkiri = block_names[block],
    Nädalad
  ) |>
  kable()
```

# Kuidas tavaline nädal välja näeb

| | |
|---|---|
| **Enne** | Loe läbi määratud peatükk või artikkel |
| **Tunnis** | Loeng, seejärel ühe joonise, andmestiku või metoodilise valiku struktureeritud tõlgendamine |
| **Ülesanne** | Vasta tunni ülesandele — vastuste põhjal arvestatakse kohalolekut, mille vastu suulist eksamit mõõdetakse |

Semestri teine pool on teistsugune. [Seminariettekanded](seminars/index.qmd)
toimuvad `r et_session_list(seminars$date)`, kuus ettekannet korraga.
Laboripraktikumid toimuvad `r et_session_list(practicals$date, practicals$time)`:
esimene neist on ettevalmistav, kolm viimast moodustavad praktikumiploki —
proovivõtt ja ekstraktsioon, seejärel amplifikatsioon ja sekveneerimine, seejärel
analüüs ja kokkuvõtte kirjutamine. Praktikumiplokk annab 25% hindest; ülejäänu
on kirjas [ainekavas](syllabus.qmd#assessment).

# Muudatused

Ajakava elab failis `data/schedule.csv`. Iga muudatus selles on commit, nii et
ajalugu — mis ja millal nihkus — on repositooriumis näha. Eraldi
teavituskanalit, millest ilma võiks jääda, ei ole.
