---
title: "🗓️ Ajakava"
subtitle: "Nädalate kaupa plaan 2026/2027 sügissemestriks"
# Loeb CSV-d, mida robotid uuendavad; ei tohi tulla freeze-vahemälust.
execute:
  freeze: false
---

```{r}
#| label: setup
#| include: false
library(dplyr)
library(readr)
library(knitr)
source("R/course.R")

schedule <- read_csv("data/schedule.csv", show_col_types = FALSE)
start    <- as.Date(course_meta("semester-start"))

schedule <- schedule |>
  mutate(
    date  = start + 7 * (week - 1),
    past  = date < Sys.Date(),
    # Rida lingib oma slaididele, kui need on olemas; muidu on teema tavaline tekst.
    topic_cell = ifelse(
      is.na(lecture) | lecture == "",
      topic,
      sprintf("[%s](%s)", topic, lecture)
    ),
    state = ifelse(past, "toimunud", status)
  )
```

::: {.callout-tip appearance="simple"}
Kuupäevad tuletatakse ühestainsast semestri alguskuupäevast failis
`_quarto.yml` (**`r et_date_long(start)`**, esimene õppereede). Kontrolli seda
ametliku tunniplaani vastu — selle ühe rea muutmine nihutab kogu ajakava.
:::

```{r}
#| label: schedule-table
#| echo: false
schedule |>
  transmute(
    Nädal    = week,
    Kuupäev  = et_date_weekday(date),
    Plokk    = block,
    Vorm     = kind,
    Teema    = topic_cell,
    Lugemine = ifelse(is.na(reading) | reading == "", "—", reading)
  ) |>
  kable()
```

# Plokid

Semester on jaotatud neljaks plokiks; [teemade leht](topics.qmd) loetleb, mida
igaüks neist katab.

```{r}
#| label: block-summary
#| echo: false
block_names <- c(
  I   = "Alused ja mõõtmine",
  II  = "Molekulaarne tööriistakast",
  III = "Genoomid ja molekulaarsed fenotüübid",
  IV  = "Ökoloogia, evolutsioon ja rakendused"
)

schedule |>
  group_by(block) |>
  summarise(
    Nädalad = paste0(min(week), "–", max(week)),
    Kordi = n(),
    .groups = "drop"
  ) |>
  transmute(
    Plokk = paste0("Plokk ", block),
    Pealkiri = block_names[block],
    Nädalad,
    Kordi
  ) |>
  kable()
```

# Kuidas tavaline nädal välja näeb

| | |
|---|---|
| **Enne** | Loe läbi määratud peatükk või artikkel |
| **Tunnis** | Loeng, seejärel ühe joonise, andmestiku või metoodilise valiku struktureeritud tõlgendamine |
| **Pärast** | Märgi oma [kohalolek](participation.qmd) — just selle vastu suulist eksamit mõõdetakse |

Viimased neli nädalat on teistsugused. 13. nädal on pühendatud
[üliõpilaste seminariettekannetele](seminars/index.qmd) ja nädalad 14–16 on
praktikumide plokk: proovivõtt ja ekstraktsioon, seejärel amplifikatsioon ja
sekveneerimine, seejärel analüüs ja kokkuvõtte kirjutamine. Kokku annavad
praktikumid 25% hindest; ülejäänu on kirjas [ainekavas](syllabus.qmd#assessment).

# Muudatused

Ajakava elab failis `data/schedule.csv`. Iga muudatus selles on commit, nii et
ajalugu — mis ja millal nihkus — on repositooriumis näha. Eraldi
teavituskanalit, millest ilma võiks jääda, ei ole.
