---
title: "🎤 Seminarid"
subtitle: "Broneeri artikkel, esita see, jaga oma slaide"
# Loeb CSV-d, mida robotid uuendavad; ei tohi tulla freeze-vahemälust.
execute:
  freeze: false
---

```{r}
#| label: setup
#| include: false
library(dplyr)
library(readr)
library(knitr)
source("../R/course.R")

repo  <- course_meta("course-repo")
regs  <- read_csv("registrations.csv", show_col_types = FALSE,
                  col_types = cols(.default = col_character()))

claim_issue <- paste0(repo, "/issues/new?template=seminar.yml")
slides_dir  <- "slides"

# Registreering loetakse "esitatuks", kui vastav fail on jõudnud kausta slides/.
have_file <- function(f) !is.na(f) && nzchar(f) && file.exists(file.path(slides_dir, f))
```

Igaüks teist esitab **ühe teadusartikli**, 15 minutit pluss 3–5 minutit
küsimusteks, eesti keeles, **13. nädalal**. See annab **25% aine hindest ja
hinnatakse arvestatud / mittearvestatud** — optimeerida ei ole midagi, seega
vali artikkel, mis vaidleb selle üle, *kuidas tõendus tekkis*, mitte ainult
selle üle, mis leiti. See on metoodikaseminar.

[📝 Broneeri artikkel](`r claim_issue`){.cta}
[📤 Esita oma slaidid](#submitting-your-slides){.cta .ghost}

# 1. Broneeri artikkel

Ava registreerimisvorm ning anna pealkiri ja DOI või URL. Robot kontrollib, et
keegi poleks seda artiklit juba broneerinud, lisab rea faili
`registrations.csv` ja sulgeb issue kinnitusega. **Kes ees, see mees** — kui
kaks inimest broneerivad sama artikli, võidab varasem issue ja teisel palutakse
uus valida.

Enne broneerimist vaata allolevat tabelit ja sirvi ajakirju, mida soovitab
[materjalide leht](../materials.qmd).

# 2. Register

```{r}
#| label: register
#| echo: false
#| results: asis

if (nrow(regs) == 0) {
  cat("Veel ei ole midagi broneeritud — tabel täitub, kui registreerimised saabuvad.\n")
} else {
  regs |>
    mutate(
      Artikkel = ifelse(
        is.na(paper_doi_or_url) | paper_doi_or_url == "",
        paper_title,
        sprintf("[%s](%s)", paper_title, paper_doi_or_url)
      ),
      Slaidid = vapply(slides_file, function(f) {
        if (have_file(f)) sprintf("[⬇ %s](%s/%s)", f, slides_dir, f) else "—"
      }, character(1))
    ) |>
    transmute(
      Üliõpilane = ifelse(is.na(student_name) | student_name == "",
                          github_user, student_name),
      GitHub = paste0("@", github_user),
      Artikkel,
      Kuupäev = ifelse(is.na(presentation_date) | presentation_date == "",
                       "aeg lahtine", presentation_date),
      Slaidid
    ) |>
    kable() |>
    print()
}
```

# 3. Slaidide esitamine {#submitting-your-slides}

Slaidid lähevad selle repositooriumi kausta `seminars/slides/`, **pull
request'ina**. Sobib ükskõik milline neist kolmest vormingust:

| Vorming | Laiend | Märkus |
|---|---|---|
| PDF | `.pdf` | Kõige kindlam — näeb kõikjal ühesugune välja |
| PowerPoint | `.pptx` | Sobib; ebatavaliste fontide korral ekspordi ka PDF |
| Quarto | `.qmd` | Teretulnud ja kõige reprodutseeritavam. See lingitakse allalaadimiseks, sait ei renderda seda |

Nimeta fail `githubikasutajanimi-luhikeartiklipealkiri.pdf` — näiteks
`jsmith-edna-detection-limits.pdf`.

### GitHubi veebiliidesega

1. Mine repositooriumis kausta [`seminars/slides/`](`r paste0(repo, "/tree/main/seminars/slides")`).
2. **Add file → Upload files**, lohista oma slaidid sisse.
3. Vali **Create a new branch and start a pull request**, seejärel **Propose changes**.
4. Lisa samas pull request'is faili nimi ka oma rea veergu `slides_file` failis
   `registrations.csv`.

### Gitiga

```bash
git clone https://github.com/peeterlaas/MolEcoMeth.git
cd MolEcoMeth
git checkout -b slides-sinunimi
cp ~/Desktop/sinunimi-sinuartikkel.pdf seminars/slides/
# lisa faili nimi oma reale failis seminars/registrations.csv
git add seminars/
git commit -m "Add seminar slides for <artikkel>"
git push -u origin slides-sinunimi
```

Seejärel ava pull request lingilt, mille git välja trükib.

Pull request, mis puudutab ainult kausta `seminars/`, kontrollitakse ja
liidetakse automaatselt. See, mis puudutab midagi muud, jääb õppejõudu ootama —
see on meelega nii ja just seetõttu saab sulle repositooriumi kirjutusõiguse
üldse anda.

::: {.callout-important}
## Tähtaeg

Slaidid tuleb esitada **enne** oma esinemisaega. Esita see versioon, mille sa
ette kannad; kui parandad hiljem trükivea, ava teine pull request, mitte ära
kirjuta ajalugu ümber.
:::

# Mis teeb seminari heaks

Sa ei tee artiklist kokkuvõtet. Sa selgitad meetodit nii hästi, et ruum suudab
seda hinnata.

- **Küsimus** — mida nad tahtsid teada, ühe lausega?
- **Tõendusahel** — proov → molekul → analüüs → andmed → väide. Käi see läbi.
- **Kontrollid** — mida nad tegid ja mis oleks ilma nendeta untsu läinud?
- **Nõrk lüli** — igas uuringus on üks samm, kus järeldus muutub hapraks.
  Nimeta see ja ütle, mida sa ise teisiti oleksid teinud.
- **Ülekanne** — kus mujal see meetod töötab ja kus see katki läheks?

Slaidid peavad olema loetavad ruumi tagumisest otsast: vähe sõnu, üks mõte
slaidi kohta ja artikli võtmejoonis piisavalt suur, et seda saaks tegelikult
tõlgendada.

# Arvestatud või mittearvestatud

Seda komponenti ei hinnata skaalal. See annab 25% hindest ja kas sa teenid selle
välja või mitte.

**Arvestatud** tähendab, et ruum oskab nüüd meetodit hinnata. Konkreetsemalt:

- küsimus ja tõendusahel on esitatud piisavalt selgelt, et neid saab jälgida;
- kontrollid on välja toodud ja sa oskad öelda, mida igaüks neist välistab;
- sa nimetad selle sammu, kus järeldus hapraks muutub, selle asemel et esitada
  artiklit vaieldamatuna;
- sa vastad meetodit puudutavatele küsimustele ausalt, kaasa arvatud "ma ei tea".

**Mittearvestatud** on ettekanne, mis teeb tulemustest kokkuvõtte, tegelemata
sellega, kuidas need tekkisid, või selline, mis ei suuda vastata esitatud
artikli kohta lihtsatele küsimustele. See ei ole hinnang sinu esinemisoskusele
ega slaidide kujundusele.

Kui sa arvestust ei saa, esined veel ühe korra, õppejõuga kokku lepitud ajal.
Keegi ei kuku ainest välja esimese seminarikatse pärast.
